臺灣臺中地方法院刑事判決　　　　　　　96年度訴字第1055號
公　訴　人　臺灣臺中地方法院檢察署檢察官
被　　　告　乙○○
　　　　　　丙○○
上列被告因偽造文書等案件，經檢察官提起公訴（95年度偵字第
12417號、第12766號），本院判決如下：
    主    文
乙○○共同連續行使偽造私文書，足以生損害於他人，處有期徒
刑壹年，減為有期徒刑陸月，如易科罰金，以銀元參佰元即新臺
幣玖佰元折算壹日。如附表一所示之行動電話門號申請書上偽造
之署押共拾肆枚、如附表二所示之手機及SIM卡領取切結書壹紙
及扣案之戊○○、丑○○、癸○○、庚○○、辛○○、己○○之
國民身分證及健保卡影本各陸紙，均沒收。
丙○○無罪。
    犯罪事實
一、乙○○為臺中市○○路○段七號永順通國際有限公司（下稱
    永順通公司）負責人，從事為客戶向行動電話通訊服務系統
    公司申請門號之服務，並自行動電話通訊服務系統公司取得
    按申辦門號數量計算之報酬。詎乙○○為取得申辦門號之報
    酬，竟與丁○○、甲○○（起訴書誤載為李士榮，另由臺灣
    臺中地方法院檢察署檢察官提起公訴）共同基於行使偽造私
    文書、行使變造特種文書，及意圖為自己不法之所有之概括
    犯意聯絡，自民國九十五年三月間起迄同年五月間止，由甲○○以一百份新臺幣（下同）二千元之代價，向不詳姓名、
    年籍之人購買變造之國民身分證、健保卡影本（變造情形詳
    如附表三所示），並交付丁○○向乙○○查詢上開被偽造之
    人頭有無欠繳電話費之不良紀錄後，再由丁○○、甲○○冒
    用戊○○、丑○○等如附表一所示之人名義，在申請書之上
    連續偽造上開申請人之署名，並檢附如附表三所示之變造證
    件後（檢附情形如附表一所示），將申請書交付乙○○及不
    知情之丙○○分別向如附表一所示之電信公司申辦如附表一
    所示之行動電話門號，使如附表一所示之電信公司因此陷於
    錯誤而交付行動電話SIM卡（如附表一編號一至五所示之電
    信公司另交付搭配門號之專案手機），乙○○等人並另偽造
    如附表二所示之手機及SIM卡領取切結書一紙。得手後再將
    申請所得之晶片卡出售予綽號「阿明」之姓名、年籍不詳成
    年男子。足生損害於如附表一所示之申請人及電信公司。
二、案經臺中縣警察局、內政部警政署電信警察隊第二中隊報告
    臺灣臺中地方法院檢察署檢察官偵查起訴。
    理    由
壹、有罪及不另為無罪諭知部分
一、按現行刑事訴訟法為保障被告之反對詰問權，排除具有虛偽
    危險性之傳聞證據，以求實體真實之發見，於該法第一百五
    十九條第一項明定被告以外之人於審判外之言詞或書面陳述
    ，除法律有規定者外，不得作為證據。又被告以外之人於審
    判外之陳述，雖不符前四條之規定（即刑事訴訟法第一百五
    十九條之一至同條之四），而經當事人於審判程序同意作為
    證據，法院審酌該言詞陳述或書面陳述作成時之情況，認為
    適當者，亦得為證據；當事人、代理人或辯護人於法院調查
    證據時，知有第一百五十九條第一項不得為證據之情形，而
    未於言詞辯論終結前聲明異議者，視為有前項之同意，刑事
    訴訟法第一百五十九條之五定有明文。本件檢察官、被告乙○○並未就卷內證據資料之證據能力有所爭執，且迄於言詞
    辯論終結前，均未主張有刑事訴訟法第一百五十九條第一項
    不得為證據之情形，是應認已同意卷內證據均得作為證據，
    且經本院審酌後，認無不適當之情形，應認本案調查之卷內
    證據均有證據能力，合先敘明。
二、訊據被告乙○○固坦承其為永順通公司負責人，從事為客戶
    向行動電話通訊服務系統公司申請門號之服務，並自行動電
    話通訊服務系統公司取得按申辦門號數量計算之報酬等事實
    不諱，然矢口否認涉有上開犯行，辯稱：「我沒有偽造文書
    ，我公司只是賣亞太行動電話門號，公司都是看到本人才有
    申辦，我公司會查詢一次、亞太公司也會再查詢一次，確認
    之後才會讓客人申辦。」云云。惟查，被告乙○○上開犯行
    ，業據同案被告丁○○於警詢中證稱：「（今（二十四）日
    警方持臺灣臺中地方法院搜索票九十五年度聲搜字第二００
    七號至你住所臺中市○○路○段五十巷八號八樓之二十六，
    當時你是否在場？警方當場查扣何物？除了查扣物品外，你
    有無受傷或任何財物損失？）我當時在場。警方當場查扣己○○（Ｚ000000000）、庚○○（Ｚ0000000
    00）、辛○○（Ｚ000000000）、戊○○（Ｚ00
    0000000）、癸○○（Ｚ000000000）、丑
    ○○（Ｚ000000000）等（詳如查扣身份證影本一
    覽表）身份證影本及已申辦好之行動電話門號外殼（詳如查
    扣行動電話門號外殼一覽表），已申辦完成之行動電話門號
    SIM卡（詳如查扣行動電話門號SIM卡一覽表）我沒有受傷，
    無任何財物損失。」、「（上述警方當場查扣）己○○（Ｚ
    000000000）、庚○○（Ｚ000000000）
    、辛○○（Ｚ000000000）、戊○○（Ｚ00000
    0000）、癸○○（Ｚ000000000）、丑○○（Ｚ
    000000000）等（詳如查扣身分證影本一覽表）身
    分證影本及已申辦好之行動電話門號外殼（詳如查扣行動電
    話門號外殼一覽表），已申辦完成之行動電話門號SIM卡（
    詳如查扣行動電話門號SIM卡一覽表）你從何得來？）上述
    警方當場查扣己○○（Ｚ000000000）、庚○○（Ｚ
    000000000）、辛○○（Ｚ000000000）
    、戊○○（Ｚ000000000）、癸○○（Ｚ00000
    0000）、丑○○（Ｚ000000000）等（詳如查
    扣身分證影本一覽表）身分證影本是甲○○拿給我的。」、
    「（你是否知道甲○○如何聯絡及他個人年籍資料與你何關
    係？因何甲○○要把上述之己○○（Ｚ000000000
    ）、庚○○（Ｚ000000000）、辛○○（Ｚ0000
    00000）、戊○○（Ｚ000000000）、癸○○
    （Ｚ000000000）、丑○○（Ｚ000000000
    ）等（詳如查扣身分證影本一覽表）身分證影本交給你？作
    何用途？）甲○○的聯絡電話是0000000000、0
    000000000詳細地址及年籍均不清楚，我只知道他
    住在豐原而已。我與他只是朋友關係。因為上述之己○○（
    Ｚ 000000000）、庚○○（Ｚ000000000
    ）、辛○○（Ｚ000000000）、戊○○（Ｚ0000
    00000）、癸○○（Ｚ000000000）、丑○○
    （Ｚ000000000）（詳如查扣身分證影本一覽表）
    等均欠地下錢莊之債務。因此甲○○叫我把上述證件去申辦
    行動電話門號。」、「（你申辦好之行動電話門號SIM卡，
    你如何處理？甲○○給你的佣金如何？）我均交給甲○○。
    甲○○沒有給我佣金。」、「（甲○○沒有給你佣金，為何
    你要幫他冒名申辦行動電話門號？）因為我所申辦之門號均
    會搭配行動電話手機，然後行動電話手機公司就會換現金給
    我，一個門號公司給我四千六百元整。」、「（你所冒名申
    辦之行動電話門號申請書是由何人填寫簽名？）甲○○給我
    證件及行動電話申請書是已經填寫好的，只有一個庚○○（
    Ｚ000000000）的行動電話門號申請書是我寫簽名
    的，其餘我只負責去送件申辦。」、「（因何甲○○不自己
    去申辦行動電話門號？因何庚○○之行動電話門號申請書你
    要幫忙填寫及簽名？）因為他跟詠旭電信公司不熟。因為甲○○說要臨時追加五門行動電話門號。」、「（現警方向你
    提示己○○（Ｚ000000000）、庚○○（Ｚ0000
    00000）、辛○○（Ｚ000000000）、戊○○
    （Ｚ 000000000）、癸○○（Ｚ0000000
    00）、丑○○（Ｚ000000000）等行動電話門號
    申請書是否均為你本人所親自填寫簽名的？）只有庚○○（
    Ｚ000000000）的行動電話門號申請書是我親自填
    寫簽名的，其餘己○○（Ｚ000000000）、辛○○
    （Ｚ000000000）、戊○○（Ｚ000000000
    ）、癸○○（Ｚ000000000）、丑○○（Ｚ0000
    00000）等行動電話門號申請書，我不知道是何人所填
    寫簽名的，因為甲○○交給我上述之申請書時已經填寫好客
    戶基本資料及簽名了。」、「（為何你要幫庚○○（Ｚ00
    0000000）填寫行動電話門號申請書及簽名？）因為
    甲○○說要臨時追加南屏電信公司五門行動電話門號，所以
    我就代為填寫及簽名。」、「（甲○○全部交給你之地下錢
    莊之債務人之證件，你分別至何處申辦請你詳細說明？）我
    去詠旭電信公司申辦遠傳、和信、臺灣大哥大等三電信公司
    ，而我「璦仕凱國際奈米生技股份有限公司」去申辦南屏電
    信門號。」、「（請問己○○（Ｚ000000000）、
    庚○○（Ｚ000000000）、辛○○（Ｚ000000
    000）、戊○○（Ｚ000000000）、癸○○（Ｚ0
    00000000）、丑○○（Ｚ000000000）你
    所申辦的SIM卡在何處？）我目前只有己○○（Ｚ00000
    0000）的遠傳門號0000000000號（警方已搜
    索扣押），其餘庚○○（Ｚ000000000）、辛○○
    （Ｚ000000000）、戊○○（Ｚ000000000
    ）、癸○○（Ｚ000000000）、丑○○（Ｚ0000
    00000）我所申辦的SIM卡均交給甲○○了。」、「（
    為何你不把己○○（Ｚ000000000）的遠傳門號0
    000000000號SIM卡交給甲○○？）因為詠旭電信
    公司楊小姐九十五年五月二十日左右通知我，壬○○的證件
    遭他人冒用，所以我就不把以己○○（Ｚ00000000
    0）的名義所申辦行動電話門號SIM卡交給甲○○。」、「
    （辛○○（Ｚ000000000）之名義冒名申辦門號0
    000000000號、0000000000號等二支門
    號、庚○○（Ｚ000000000）000000000
    0號及己○○（Ｚ000000000）00000000
    00號等門號是否為你所申辦的？SIM卡目前在何處？）上
    述之門號均我找丙○○（南屏電信）所申辦的。我把上述之
    門號SIM卡交給臺中市○○路○段七號永順通訊行（乙○○
    ）聯絡電話是0000000000號。」、「（為何你要
    幫永順通訊行（乙○○）申辦0000000000號、0
    000000000號等二支門號、庚○○（Ｚ00000
    0000）0000000000號及己○○（Ｚ0000
    00000）0000000000號等門號？）是永順通
    訊行（乙○○）要我幫他申辦上述之門號，申辦一支門號的
    代價給我一千二百元，所以我就幫他申辦了。」等語；而同
    案被告甲○○於偵查中則具結證稱：「（被查獲的證件影本
    如何來？）九十五年過年後，由跳蚤雜誌買下來的，我匯款
    ，他郵寄給我，一百份二千元，我買一百份。因為我環境不
    好，乙○○找我說可以辦門號、手機，要我去蒐集一些證件
    ，他會透過業務將申請書交給他，業務會將手機寄到通訊行
    給他，門號他自己說他會處理，手機轉賣給業務或是客戶，
    一個證件兩個門號，兩支手機。」、「（你所提出證件的所
    有人都不知道要申請門號？）是。」、「（丁○○有參與？
    ）有。我在網咖問丁○○說乙○○有無要他去辦電話門號，
    他說有，因為丁○○酒駕，乙○○去幫他保釋出來。」、「
    （提示丁○○五月二十四日庭訊筆錄）有無意見？）我跟他
    不認識，我不可能將資料交給他。申請書是我們三個人一起
    填寫的。乙○○、丁○○都知道證件影本的來源。」、「（
    有無意見？）兩萬元是乙○○直接拿給丁○○的，是乙○○
    直接叫丁○○自己拿去辦的。」、「（丁○○說申請書的資
    料，你拿來的時候，就已經寫好了？）申請書都是乙○○的
    通訊行提供的。」等語；於本院審理時則具結證稱：「（辦
    這麼多手機目的為何？）要辦手機下來，去變賣現金。」、
    「（把門號變賣現金？）不是，辦門號有搭配手機，變賣手
    機，門號直接銷燬。之前我們三人講的時候，因為觀念不合
    ，價錢不公平。是丁○○先說退出。想說退出，就不要送件
    了。本來要送件了，業務都找好了。我們討論說手機下來，
    變賣現金要如何分配。」等語。而就丁○○、甲○○上述證
    詞觀之，顯見被告乙○○對於上開冒名申請行動電話一事，
    顯然事先即與丁○○、甲○○二人有犯意之聯絡，是被告空
    言以上情置辯，顯均係事後卸責之詞，委無足採，此外，並
    有如附表一所示之行動電話服務申請書共九紙、如附表二所
    示之手機及SIM卡領取切結書一紙及如附表三所示之變造證
    件附卷可參。本件事證明確，被告乙○○上開犯行，堪以認
    定。
三、被告乙○○行為後，刑法及刑法施行法業於九十四年二月二
    日經總統以華總一義字第０九四０００一四九０一號令修正
    公布，並於九十五年七月一日施行。按行為後法律有變更者
    ，適用行為時之法律，但行為後之法律有利於行為人者，適
    用最有利於行為人之法律，現行刑法第二條第一項定有明文
    。此條規定乃與刑法第一條罪刑法定主義契合，而貫徹法律
    禁止溯及既往原則，係規範行為後法律變更所生新舊法律比
    較適用之準據法，是刑法第二條本身雖經修正，但刑法第二
    條既屬適用法律之準據法，本身尚無比較新舊法之問題，應
    一律適用裁判時之現行刑法第二條規定以決定適用之刑罰法
    律，先予辨明。又以本次刑法修正之比較新舊法，應就罪刑
    有關之共犯、未遂犯、想像競合犯、牽連犯、連續犯、結合
    犯，以及累犯加重、自首減輕暨其他法定加減原因（如身分
    加減）與加減例等一切情形，本於統一性及整體性原則，綜
    其全部罪刑之結果而為比較，亦有最高法院九十五年度第八
    次刑庭會議決議可資參照。經查：
（一）被告乙○○行為後，刑法第五十六條連續犯之規定，業於
      九十四年一月七日修正公布刪除，並於九十五年七月一日
      施行，則被告乙○○行為後新法業已刪除連續犯之規定，
      此刪除雖非犯罪構成要件之變更，但顯已影響行為人刑罰
      之法律效果，自屬法律有變更，依新法第二條第一項規定
      ，比較新、舊法結果，仍應適用較有利於被告乙○○之行
      為時法律即舊法論以連續犯。
（二）再按被告乙○○行為後，刑法第五十五條後段之牽連犯規
      定，亦於九十四年一月七日經修正刪除，並於九十五年七
      月一日生效施行。而刑法修正之後，原屬牽連犯之數個犯
      罪行為，依新法應數罪併罰，比較修正前之規定，可依裁
      判上一罪論處，顯然修正後之規定並未較有利於被告，依
      修正後刑法第二條第一項規定，應適用行為時即修正前刑
      法第五十五條後段之規定，從重論以一罪，較為有利於被
      告乙○○。
（三）被告乙○○行為後，刑法第三十三條第五款業於九十四年
      二月二日以華總一義字第０九四０００一四九０一號令修
      正公布，並自九十五年七月一日起施行；修正後刑法第三
      十三條第五款規定「罰金：新臺幣一千元以上，以百元計
      算之。」，與修正前刑法第三十三條第五款規定「罰金：
      一元以上。」不同。比較新舊法結果，以舊法較有利於行
      為人，新法並無對被告乙○○較為有利之情形，故依刑法
      第二條第一項前段規定，本案關於論罪之法定刑罰金部分
      ，自應適用行為時之法律即修正前刑法第三十三條第五款
      規定決定其罰金部分之法定刑。
（四）被告乙○○行為後，刑法第二十八條業經修正公布施行，
      修正後刑法第二十八條規定：「二人以上共同實行犯罪之
      行為者，皆為正犯。」，與修正前同條規定：「二人以上
      共同實施犯罪之行為者，皆為正犯。」不同，但在本件中
      ，修正後之規定並無較有利於被告之情形，依修正後刑法
      第二條第一項從舊從輕原則，應依修正前刑法第二十八條
      規定論處。
（五）被告行為，刑法第三十八條固於九十四年一月七日修正公
      布，並於九十五年七月一日施行，刑法第三十八條第二項
      修正後規定：「前項第一款之物，不問屬於犯罪行為人與
      否，沒收之。」；修正前則規定：「前項第一款之物，不
      問屬於『犯人』與否，沒收之。」，然屬於被告（或共犯
      ）所有且供犯罪所用之物，無論依修正前後之刑法第三十
      八條第一項第二款、第三項規定均得沒收。且沒收為從刑
      之一種，與主刑有從屬關係，應依主刑部分適用之法律而
      從屬適用，無獨立比較之問題（最高法院二十四年上字第
      五二九二號判例意旨參照）。
（六）被告乙○○行為後，罰金罰鍰提高標準條例第二條業已刪
      除，而刑法第四十一條第一項前段關於易科罰金之折算標
      準已由舊法之銀元一百元、二百元、三百元修正為新臺幣
      一千元、二千元、三千元，因屬科刑規範事項之變更，其
      折算標準為裁判時所應諭知，自有就新舊法規定比較之必
      要，經比較新舊法結果，被告行為後之新法並未較有利於
      被告，是依刑法第二條第一項前段之規定，本件應適用被
      告行為時之舊法即依修正前刑法第四十一條第一項前段、
      修正前罰金罰鍰提高標準條例第二條、現行法規所定貨幣
      單位折算新臺幣條例第二條之規定，諭知以銀元三百元折
      算一日為易科罰金之折算標準。
（七）另按行為後刑法條文經修正，惟無有利、不利情形（如刑
      法第十五條、第三十條之文字修正，第五十五條但書、第
      五十九條實務見解之明文化、第二十六條未遂犯得減輕其
      刑之規定移列第二十五條等），應適用裁判時法（最高法
      院九十五年度第二十一次刑庭會議決議可資參照），故關
      於上述情形，應逕適用本案裁判時修正後之刑法，尚無比
      較新舊法之必要，又被告乙○○行為後，業已增訂刑法施
      行法第一條之一，並規定：「中華民國九十四年一月七日
      刑法修正施行後，刑法分則編所定罰金之貨幣單位為新臺
      幣。九十四年一月七日刑法修正時，刑法分則編未修正之
      條文定有罰金者，自九十四年一月七日刑法修正施行後，
      就其所定數額提高為三十倍。但七十二年六月二十六日至
      九十四年一月七日新增或修正之條文，就其所定數額提高
      為三倍」，是就現行刑法中，有關於罰金刑處罰之規定，
      即有就新舊法比較之必要，惟經比較增訂之刑法施行法第
      一條之一與被告乙○○行為時之罰金罰鍰提高標準條例第
      一條前段、現行法規所定貨幣單位折算新臺幣條例第二條
      結果，二者規定適用之結果並無不同，自應適用裁判時之
      法律即刑法施行法第一條之一（最高法院九十六年度臺上
      字第一一三六判決意旨參照），均附此敘明。
四、核被告乙○○所為，係犯刑法第二百十六條、第二百十二條
    之行使變造特種文書罪、同法第二百十六條、第二百十條之
    行使偽造私文書罪及同法第三百三十九條第一項之詐欺取財
    既遂罪。被告乙○○偽造署押為偽造私文書之階段行為，偽
    造私文書之低度行為復為行使之高度行為所吸收，均不另論
    罪。其先後多次行使變造特種文書、行使偽造私文書及詐欺
    取財既遂之行為，均時間密接、犯罪構成要件相同，顯均係
    基於概括犯意反覆為之，均應依修正前刑法第五十六條連續
    犯之規定論以一罪，並加重其刑。公訴人雖未就被告乙○○
    等人冒用如附表一編號六至九所示之人名義，申辦行動電話
    門號之犯行及被告乙○○偽造如附表二所示文書之犯行提起
    公訴，然此部分與前開論罪科刑部分有修正前刑法第五十六
    條連續犯之裁判上一罪關係，為起訴效力所及，本院自得併
    予審理。另公訴人雖僅認定被告乙○○等人向如附表一編號
    一至五所示之電信公司申辦行動電話門號，使如附表一編號
    一至五所示之電信公司因此陷於錯誤而交付行動電話SI M
    卡，並未認定如附表一編號一至五所示之電信公司另被詐騙
    搭配門號之專案手機，然此部分事實，業據同案被告甲○○
    於本院審理時具結證稱：「（辦這麼多手機目的為何？）要
    辦手機下來，去變賣現金。」、「（把門號變賣現金？）不
    是，辦門號有搭配手機，變賣手機，門號直接銷燬。之前我
    們三人講的時候，因為觀念不合，價錢不公平。是丁○○先
    說退出。想說退出，就不要送件了。本來要送件了，業務都
    找好了。我們討論說手機下來，變賣現金要如何分配。」等
    語，而如附表一編號一至五所示之電信門號均搭配特價手機
    等情，亦有該行動電話服務申請書五紙在卷可佐，公訴人漏
    未認定被告乙○○等人尚有向如附表一編號一至五所示之電
    信公司詐騙搭配門號之專案手機，尚有未合，又此部分與公
    訴人前開起訴詐欺部分為單純一罪關係，本院自得併予審理
    。被告乙○○以一行使之行為，同時行使變造特種文書及偽
    造私文書，為異種想像競合犯，應依刑法第五十五條前段之
    規定從一重論以行使偽造私文書處斷。又被告所犯行使偽造
    私文書及詐欺取財既遂二罪間，有方法、目的之牽連關係，
    係牽連犯，應依修正前刑法第五十五條後段規定，從一重之
    行使偽造私文書罪處斷。被告乙○○就上開犯行，與丁○○
    、李士榮有犯意之聯絡及行為之分擔，均為共同正犯。爰審
    酌被告乙○○前無不良素行，然本案與丁○○、甲○○等人
    利用所購得之偽造他人證件，冒用他人名義向電信公司申請
    行動電話門號，使如附表一所示之電信公司因此陷於錯誤而
    交付行動電話SIM卡（如附表一編號一至五所示之電信公司
    另交付搭配門號之專案手機），足以生損害於如附表一所示
    之申請人及電信公司，且犯後矢口否認犯行，尚無悔意之犯
    罪後態度等一切情狀，量處如主文所示之刑。另按「被告用
    以詐欺取財之偽造、變造等書類，既已交付於被害人收受，
    則該物非屬被告所有，除偽造書類上偽造之印文、署押，應
    依刑法第二百十九條予以沒收外，依同法第三十八條第三項
    之規定，即不得再對各該書類諭知沒收」（最高法院四十三
    年臺上字第七四七號判例意旨參照）。查被告等人冒名申請
    行動電話門號時，已將如附表一所示之行動電話門號服務申
    請書分別交予如附表一所示之電信公司收受，均非屬被告所
    有，自不應另為沒收之諭知，惟該行動電話門號服務申請書
    上偽造之戊○○等人之署押，仍應依刑法第二百十九條之規
    定，不問屬於犯人與否，併予宣告沒收。又如附表二所示之
    手機及SIM卡領取切結書一紙及扣案如附表一所示之申請人
    之國民身分證及健保卡影本各六紙，均為被告乙○○等人所
    有供本案犯罪所用之物，業據本院查明在卷，均應依刑法第
    三十八條第一項第二款之規定宣告沒收。又如附表二所示之
    手機及SIM卡領取切結書一紙既經本院宣告沒收，爰不另就
    該切結書上偽造之戊○○署押宣告沒收，附此敘明。末查被
    告犯罪時間係在九十六年四月二十四日之前所犯，所犯符合
    中華民國九十六年罪犯減刑條例之減刑條件，應依該減刑條
    例第二條第一項第三款之規定，減其刑期二分之一為有期徒
    刑六月，並依同條例第九條之規定，併諭知易科罰金之折算
    標準，以資懲儆。
五、至公訴意旨雖認被告乙○○涉犯刑法第二百十六條、第二百
    十二條之行使偽造特種文書罪嫌，並以證人戊○○、丑○○
    、己○○、庚○○、壬○○及癸○○等人業已明確證稱並未
    遺失身分證件及委託他人代為申辦遠傳、和信及臺灣大哥大
    等電訊公司門號等情，業據證人等到庭證述明確，核與證人
    甲○○證稱上開查扣之證件係其以一百份二千元之代價，向
    不詳姓名、年籍之人購買所得之情相符，足認上開證件均係
    偽造。然查公訴人一方面認被告丙○○涉犯刑法行使變造特
    種文書罪嫌，一方面又認上開證件均係偽造，立論已非一致
    ，況本件甲○○所取得之證件，僅係影本，衡諸一般社會常
    情，國人欲申辦信用卡、現金卡或行動電話門號，往往會將
    身分證或健保卡等證件影本交付代辦之人，則本案實乏任何
    積極證據證明上開證件必屬偽造，又如附表三所示之國民身
    分證及健保卡有如附表三所示之變造情形，固據被害人辛○○、癸○○於警詢中指訴甚明，並經本院核對上開被害人之
    法務部戶役政連結作業系統遷徙紀錄資料及被告乙○○等人
    用以申請前揭行動電話門號所檢附之證件，相互對照甚明。
    然按刑法上所謂變造文書，指無製作權者，不變更原有文書
    之本質，擅自就他人所製作之真正文書，加以改造而變更其
    內容而言；倘該文書之本質已有變更，或已具有創設性時，
    即屬偽造，而非變造（最高法院九十二年度臺上字第六八三
    八號判決意旨參照），查本案如附表三所示之國民身分證及
    健保卡固有如附表三所示之變造情形，然其本質並未變更，
    且未具有創設性，自屬變造而非偽造。是公訴人前揭認定尚
    有未洽，併予指明。
六、公訴意旨另認：被告乙○○另冒用如附表四編號二至四、七
    至九、十二至十五所示之人名義，申辦行動電話門號，因認
    被告乙○○此部分另涉犯刑法第二百十六條、第二百十條之
    行使偽造私文書罪嫌及同法第三百三十九條第一項之詐欺取
    財既遂罪嫌。然查，細觀上開同案被告丁○○、甲○○分別
    於警詢、偵查中之證詞，並無隻字片語提及渠等有共同冒用
    如附表四編號二至四、七至九、十二至十五所示之人名義，
    申辦行動電話門號，則此部分犯罪既無任何積極證據足資證
    明係被告乙○○共同或單獨所為，應認被告乙○○此部分犯
    罪嫌疑尚有不足，然公訴人認此部分若成立犯罪，與前開論
    罪科刑部分有刑法修正前連續犯之裁判上一罪關係，爰不另
    為無罪之諭知。
貳、無罪部分：
一、公訴意旨另以：被告丙○○為臺中市○○○路二七０號五樓
    之三愛仕凱國際奈米生技企業股份有限公司（下稱愛仕凱公
    司）業務經理，從事為客戶向行動電話通訊服務系統公司申
    請門號之服務，並自行動電話通訊服務系統公司取得按申辦
    門號數量計算之報酬。詎乙○○為取得申辦門號之報酬，竟
    與被告丙○○、丁○○、甲○○基於共同行使偽造私文書及
    特種文書，及意圖為自己不法之所有之概括犯意聯絡，自九
    十五年三月間起迄同年五月間止，由甲○○以一百份二千元
    之代價，向不詳姓名、年籍之人購買偽造之身分證、健保卡
    影本，交付丁○○分別向被告丙○○、乙○○查詢上開被偽
    造之人頭有無欠繳電話費之不良紀錄後，再由丁○○冒用戊○○、丑○○等如附表二所示之人名義，在申請書上連續偽
    造上開申請人之署名，再將申請書交付被告丙○○、乙○○
    分別向南屏電訊股份有限公司及亞太電信股份有限公司申辦
    如附表二所示之行動電話門號，得手後再將申請所得之晶片
    卡出售予綽號「阿明」之姓名、年籍不詳成年男子。足生損
    害於如附表四所示之人、遠傳電訊股份有限公司、和信電訊
    股份有限公司及臺灣大哥大電訊股份有限公司對電腦資料管
    理之正確性，因認被告丙○○涉犯刑法第二百十六條、第二
    百十二條之行使偽造特種文書罪嫌、同法第二百十六條、第
    二百十條之行使偽造私文書罪嫌及同法第三百三十九條第一
    項之詐欺取財既遂罪嫌。
二、按犯罪事實應依證據認定之，無證據不得認定犯罪事實。又
    不能證明被告犯罪者，應諭知無罪之判決，刑事訴訟法第一
    百五十四條第二項、第三百零一條第一項分別定有明文。又
    認定不利於被告之事實，須依積極證據，苟積極證據不足為
    不利於被告事實之認定時，即應為有利於被告之認定，更不
    必有何有利之證據。另按事實之認定，應憑證據，如未能發
    現相當證據，或證據不足以證明，自不能以推測或擬制之方
    法，以為裁判基礎；又認定犯罪事實，所憑之證據，雖不以
    直接證據為限，間接證據亦包括在內，然無論直接或間接證
    據，其為訴訟上之證明，須於通常一般之人均不致於有所懷
    疑，而得確信其為真實之程度者，始得據之為有罪之認定，
    倘其證明尚未達到此一程度，而有合理性懷疑之存在時，即
    無從為有罪之認定，最高法院三十年上字第八一六號判例、
    四十年臺上字第八六號判例、三十年上字第一八三一號判例
    、七十六年臺上字第四九八六號判例分別著有明文可資參照
    。又刑事訴訟法第一百六十一條已於九十一年二月八日修正
    公布，其第一項規定：檢察官就被告犯罪事實，應負舉證責
    任，並指出證明之方法。因此，檢察官對於起訴之犯罪事實
    ，應負提出證據及說服之實質舉證責任。倘其所提出之證據
    ，不足為被告有罪之積極證明，或其指出證明之方法，無從
    說服法院以形成被告有罪之心證，基於無罪推定之原則，自
    應為被告無罪判決之諭知（最高法院九十二年臺上字第一二
    八號判例參照）。
三、公訴意旨認被告丙○○涉犯刑法第二百十六條、第二百十二
    條之行使偽造特種文書罪嫌、同法第二百十六條、第二百十
    條之行使偽造私文書罪嫌及同法第三百三十九條第一項之詐
    欺取財既遂罪嫌，無非以證人戊○○、丑○○、己○○、庚○○、壬○○、癸○○等之證述、共同被告即證人甲○○之
    證述、證人子○○於偵查中之證述及已開通行動電話門號申
    請書清查情形一覽表等資料為其論據。訊據被告丙○○則堅
    決否認涉有前開犯行，辯稱：「我沒有辦門號洗手機。我認
    識丁○○，我不認識甲○○。南屏只有易付卡，沒有辦門號
    送手機。而且要向公司購買卡片。丁○○有送來申請書，申
    請書上面已經貼好證件，而且都填好了，申請書上面有附委
    託書、切結書，是委託丁○○辦理。丁○○都有寫代辦人切
    結書。我問他，他說都是本人填寫的。」等語。經查：同案
    被告丁○○於警詢中證稱：「（你申辦南屏電信公司五門行
    動電話門號是至何處申辦？找何人申辦？）我均去臺中市○○○路二七０號五樓之三號「璦仕凱國際奈米生技股份有限
    公司」，找南屏電信公司經銷商丙○○申辦。」、「（警方
    現在向你提示「璦仕凱國際奈米生技股份有限公司」暨南屏
    電信公司負責行動電話之經辦人丙○○（身分證字號：Ｚ0
    00000000號）是否就是你去申辦南屏電信公司門號
    的經辦人？）沒有錯。」、「（你與丙○○申辦南屏電信公
    司門號的佣金如何？）我去找丙○○申辦南屏電信公司門號
    每支門號，丙○○收費六五０元整，而甲○○給我一千元整
    去申辦南屏電信公司門號，我本身賺取三五０元。」、「（
    為何你申辦南屏電信公司要找丙○○（身份證字號：Ｚ00
    0000000號）？）因為丙○○有南屏電信公司的經銷
    權。」等語；而同案被告甲○○於本院審理時則具結證稱：
    「（你剛剛提到，你、丁○○、乙○○三人談論辦門號洗手
    機的事情？）對。」、「（是否與丙○○接洽此部分業務？
    ）沒有。」、「（為何丁○○證件，有部分辦南屏手機，是
    由丙○○這邊辦出來的？）我問丁○○，他告訴我，是乙○○拿那些證件給丁○○。然後再去丙○○那邊辦出來的。就
    是我從跳蚤市場雜誌買來的變造證件。本來要拿去乙○○公
    司處碎掉的那些資料。」等語，均明確證稱被告丙○○對於
    本件犯罪並不知情，而公訴人所提之上開證據，亦均無從證
    明被告丙○○對於本案之犯罪有何犯意之聯絡或行為之分擔
    ，則就本案卷證資料觀之，顯無任何積極證據證明被告丙○○涉有本案犯罪。
四、綜上所述，本案顯缺乏足以證明被告丙○○有共同涉犯刑法
    第二百十六條、第二百十二條之行使偽造特種文書罪嫌、同
    法第二百十六條、第二百十條之行使偽造私文書罪嫌及同法
    第三百三十九條第一項之詐欺取財既遂罪嫌之犯罪證據，此
    外復查無其他積極證據足資認定被告有何公訴人所指之上開
    犯行，揆諸首揭法條及裁判意旨，應認不能證明被告丙○○
    犯罪，依法應為被告丙○○無罪之諭知。
據上論斷，應依刑事訴訟法第二百九十九條第一項前段、第三百
零一條第一項，刑法第二條第一項、第二百十六條、第二百十條
、第二百十二條、第三百三十九條第一項、第五十五條、第二百
十九條，修正前刑法第二十八條、第五十六條、第五十五條後段
、第四十一條第一項前段、第三十八條第一項第二款，刑法施行
法第一條之一第一項、第二項前段，修正前罰金罰鍰提高標準條
例第二條、現行法規所定貨幣單位折算新臺幣條例第二條，中華
民國九十六年罪犯減刑條例第二條第一項第三款、第七條、第九
條，判決如主文。
中　　華　　民　　國　　96　　年　　8 　　月　　29　　日
                  刑事第十庭    審判長法　官　賴妙雲
                                      法　官  黃家慧
                                      法　官　黃炫中
上正本證明與原本無異。
如不服本判決，應於送達後十日內向本院提出上訴狀（須附繕
本），上訴於台灣高等法院台中分院。
                                      書記官  黃珮華
中　　華　　民　　國　　96　　年　　8 　　月　　29　　日
附錄論罪科刑法條
中華民國刑法第210條
（偽造變造私文書罪）
偽造、變造私文書，足以生損害於公眾或他人者，處 5 年以下有
期徒刑。
中華民國刑法第216條
（行使偽造變造或登載不實之文書罪）
行使第 210 條至第 215 條之文書者，依偽造、變造文書或登載
不實事項或使登載不實事項之規定處斷。
中華民國刑法第212條
（偽造變造特種文書罪）
偽造、變造護照、旅券、免許證、特許證及關於品行、能力服務
或其他相類之證書、介紹書，足以生損害於公眾或他人者，處1
年以下有期徒刑、拘役或3百元以下罰金。
中華民國刑法第339條
（普通詐欺罪）
意圖為自己或第三人不法之所有，以詐術使人將本人或第三人之
物交付者，處5年以下有期徒刑、拘役或科或併科1千元以下罰金
。
以前項方法得財產上不法之利益或使第三人得之者，亦同。
前二項之未遂犯罰之。
附表一
 ┌──┬──────┬───┬──────┬──────┬─────────┬───────┐
 │編號│門號        │申請人│申請人證號  │電信公司    │偽造之署押        │檢附之變造證件│
 ├──┼──────┼───┼──────┼──────┼─────────┼───────┤
 │ 一 │０九一三    │戊○○│B一二０     │和信電訊    │「戊○○」簽名二枚│無            │
 │    │０八二三九八│      │五八九八一七│股份有限公司│                  │              │
 ├──┼──────┼───┼──────┼──────┼─────────┼───────┤
 │ 二 │０九一三    │丑○○│N二二一     │和信電訊    │「丑○○」簽名二枚│國民身分證    │
 │    │七九五七三一│      │六三七六三六│股份有限公司│                  │              │
 ├──┼──────┼───┼──────┼──────┼─────────┼───────┤
 │ 三 │０九二五    │癸○○│L二二二     │和信電訊    │「癸○○」簽名二枚│國民身分證    │
 │    │五五三一六九│      │三四五七一五│股份有限公司│                  │              │
 ├──┼──────┼───┼──────┼──────┼─────────┼───────┤
 │ 四 │０九三０    │丑○○│N二二一     │遠傳電信    │「丑○○」簽名二枚│國民身分證    │
 │    │七四一五七二│      │六三七六三六│股份有限公司│                  │              │
 ├──┼──────┼───┼──────┼──────┼─────────┼───────┤
 │ 五 │０九五五    │癸○○│L二二二     │遠傳電信    │「癸○○」簽名二枚│國民身分證    │
 │    │三八九七四八│      │三四五七一五│股份有限公司│                  │              │
 ├──┼──────┼───┼──────┼──────┼─────────┼───────┤
 │ 六 │０九三八    │庚○○│M一二０     │南屏電信    │「庚○○」簽名一枚│國民身分證    │
 │    │九三一七五一│      │五四三七七六│股份有限公司│                  │全民健保卡    │
 ├──┼──────┼───┼──────┼──────┼─────────┼───────┤
 │ 七 │０九三八    │辛○○│Q二二０     │南屏電信    │「辛○○」簽名一枚│國民身分證    │
 │    │七九一八三二│      │四五八一三三│股份有限公司│                  │全民健保卡    │
 ├──┼──────┼───┼──────┼──────┼─────────┼───────┤
 │ 八 │０九三八    │辛○○│Q二二０     │南屏電信    │「辛○○」簽名一枚│國民身分證    │
 │    │九三五二九０│      │四五八一三三│股份有限公司│                  │全民健保卡    │
 ├──┼──────┼───┼──────┼──────┼─────────┼───────┤
 │ 九 │０九三八    │己○○│N二０二     │南屏電信    │「己○○」簽名一枚│國民身分證    │
 │    │四六三九八０│      │四九二七一五│股份有限公司│                  │全民健保卡    │
 └──┴──────┴───┴──────┴──────┴─────────┴───────┘
附表二
 ┌──┬───┬──────┬─────────┐
 │編號│申請人│電信公司    │偽造之署押        │
 ├──┼───┼──────┼─────────┤
 │ 一 │戊○○│和信電訊    │「戊○○」簽名一枚│
 │    │      │股份有限公司│ 指印一枚         │
 └──┴───┴──────┴─────────┘
附表三
 ┌──┬──────┬───┬─────────────┐
 │編號│變造之證件  │受害人│變造證件之內容            │
 ├──┼──────┼───┼─────────────┤
 │ 一 │國民身分證  │庚○○│國民身分證背面住所由南投縣│
 │    │            │      │草屯鎮○○里○鄰○○街一一│
 │    │            │      │三號變更為南投縣草屯鎮明正│
 │    │            │      │里五鄰文化街十三號        │
 ├──┼──────┼───┼─────────────┤
 │ 二 │國民身分證  │辛○○│國民身分證背面住所由嘉義市│
 │    │            │      │東區○○里○鄰○○街二十四│
 │ 　 │            │      │巷八號變更為嘉義市東區興仁│
 │    │            │      │里二鄰興仁街二十七號      │
 ├──┼──────┼───┼─────────────┤
 │ 三 │全民健康    │辛○○│健保IC卡卡號由００００一二│
 │    │保險IC卡    │      │四九三八三號變更為００００│
 │    │            │      │00000000號        │
 ├──┼──────┼───┼─────────────┤
 │ 四 │國民身分證  │己○○│國民身分證背面住所由彰化縣│
 │    │            │      │社頭鄉新厝村十五鄰潘厝橫巷│
 │    │            │      │六號變更為彰化縣社頭鄉新厝│
 │    │            │      │村十五鄰潘厝橫巷六十五號  │
 ├──┼──────┼───┼─────────────┤
 │ 五 │國民身分證  │癸○○│國民身分證背面住所由臺中縣│
 │    │            │      │清水鎮○○里○鄰○○路一六│
 │    │            │      │一巷四十七號變更為臺中縣清│
 │    │            │      │水鎮○○里○鄰○○路四十七│
 │    │            │      │號                        │
 ├──┼──────┼───┼─────────────┤
 │ 六 │全民健康    │癸○○│健保IC卡卡號由０００二一一│
 │    │保險IC卡    │      │七二一七九號變更為００００│
 │    │            │      │00000000號        │
 ├──┼──────┼───┼─────────────┤
 │ 七 │國民身分證  │丑○○│國民身分證背面住所由彰化縣│
 │    │            │      │埔鹽鄉○○村○鄰○○路○段│
 │    │            │      │一０五巷十六號變更為彰化縣│
 │    │            │      │埔鹽鄉○○村○鄰○○路○段│
 │    │            │      │十六號                    │
 └──┴──────┴───┴─────────────┘
